【裁判字號】    97,簡上,731
【裁判日期】    970826
【裁判案由】    詐欺
【裁判全文】
臺灣板橋地方法院刑事判決            97年度簡上字第731 號
上  訴  人  乙○○
即  被  告
上列上訴人因詐欺案件，不服本院97年度簡字第1690號，中華民
國97年5 月15日所為第一審簡易判決（聲請簡易判決處刑案號：
97年度偵字第1092號），提起上訴，本院管轄第二審合議庭判決
如下：
    主  文
原判決撤銷。
乙○○幫助意圖為自己不法之所有，以詐術使人將本人之物交付
，處有期徒刑月，如易科罰金，以新臺幣壹仟元折算壹日；減
為有期徒刑壹月又拾伍日，如易科罰金，以新臺幣壹仟元折算壹
日。
    事  實
一、乙○○雖明知社會上詐騙案件層出不窮，詐欺集團多利用電
    話轉接或人頭電話之方式聯繫詐欺對象，而同時提供國民身
    分證及汽車駕駛執照影本予非熟識之人使用，可能供犯罪集
    團用以申請行動電話門號，進而作為詐欺集團騙取他人財物
    工具之情況下，竟基於幫助詐欺取財之未必故意，於民國（
    下同）95年11月12日前某日，在不詳處所同時將其國民身分
    證及汽車駕駛執照影本交付非熟識之人使用（代價不詳），
    嗣不詳之人即於95年11月12日某時，持前開國民身分證及汽
    車駕駛執照影本（另起意更換照片，此部分與乙○○無犯意
    聯絡）至臺北縣永和市「徠富」台灣大哥大預付卡特約店，
    申辦行動電話預付卡（門號：0000000000），於取得該行動
    電話門號之SIM 卡後，在同年月25日17時40分許，即由詐騙
    集團所屬成員以上開行動電話門號撥打電話予曾上網購物之
    買家丙○○，佯稱係曾與丙○○交易之賣家之會計師，因發
    現丙○○匯款時操作錯誤，致丙○○每月遭固定扣款，應為
    相關操作變更云云，致丙○○信以為真而陷於錯誤，於同日
    18 時1分許，前往臺北市○○○路○ 段7 號，而依指示操作
    設置於該處之自動櫃員機，誤為轉帳新臺幣（下同）24,356
    元至該詐騙集團成員指定之帳戶（陽信商業銀行，帳號：00
    000000000 ，戶名：林幼媚〈由檢察官另行偵辦〉）。旋丙
    ○○察覺有異而報警處理，嗣經警循線偵悉上情。
二、案經桃園縣政府警察局桃園分局移送臺灣桃園地方法院檢察
    署檢察官呈請臺灣高等法院檢察署檢察長令轉臺灣板橋地方
    法院檢察署檢察官偵查後聲請簡易判決處刑。
    理  由
一、按被告以外之人於審判外之陳述，雖不符同法第159 條之1
    至之4 之規定，而經當事人於審判程序同意作為證據，法院
    審酌該言詞陳述或書面陳述作成時之情況，認為適當者，亦
    得為證據，刑事訴訟法第159 條之5 第1 項定有明文。本件
    被告及檢察官於審判程序中就下述證據資料屬傳聞證據，且
    不符刑事訴訟法第159 條之1 至之4 之規定者，均同意作為
    證據，而本院審酌各該證據資料作成時之一切客觀情況，認
    為適當，故得為證據，合先敘明。
二、訊據被告乙○○坦承曾將國民身分證影本交予不相識之人，
    惟矢口否認犯罪，辯稱：本案之行動電話門號並非伊所申辦
    ，該行動電話申請書上之字跡及所附國民身分證、汽車駕駛
    執照影本上之照片非伊本人，伊並未提供汽車駕駛執照影本
    予他人云云。
三、經查：
（一）某詐騙集團所屬成員於95年11月25日17時40分許，以行動
      電話〈門號：0000000000〉撥打電話予曾上網購物之買家
      丙○○，佯稱係曾與丙○○交易之賣家之會計師，因發現
      丙○○匯款時操作錯誤，致丙○○每月遭固定扣款，應為
      相關操作變更云云，致丙○○信以為真而陷於錯誤，於同
      日18時1 分許，前往臺北市○○○路○ 段7 號，而依指示
      操作設置於該處自動櫃員機，誤為轉帳24,356元至該詐騙
      集團成員指定之帳戶〈陽信商業銀行，帳號：0000000000
      0 ，戶名：林幼媚〉一節，業據被害人丙○○於警詢之指
      述暨提供該帳戶之林幼媚於檢察官偵查中所供述之情節相
      符，並有前開帳戶之申請人資料及帳戶明細附卷足憑；又
      行動電話預付卡〈門號：0000000000〉係於95年11月12日
      ，以被告之名義申請，且檢附被告之國民身分證、汽車駕
      駛執照影本（照片均遭置換）一事，亦有台灣大哥大股份
      有限公司於97年7 月24日法大字第097072095 號函所附基
      本資料及預付卡申請書影本附卷足憑。
（二）被告雖執前詞置辯，然被告於檢察官偵查中已供承：伊有
      交付證件予他人供申辦帳戶，因為當時伊有出售帳戶，對
      方又向伊索取雙證件資料等語（見臺灣桃園地方法院檢察
      署96年度偵字第8480號卷第60頁），嗣於本院審理中翻異
      前詞自難採信；至於依本院調取之預付卡申請書影本以觀
      ，固然雖以認定係被告親自申請該行動電話預付卡（筆跡
      、照片以肉眼觀之即可分辨與被告不同），惟社會上詐騙
      案件層出不窮，詐欺集團多利用電話轉接或人頭電話之方
      式聯繫詐欺對象，而同時提供國民身分證及汽車駕駛執照
      影本（雙證件）予非熟識之人使用，可能供犯罪集團用以
      申請行動電話門號，進而作為詐欺集團騙取他人財物工具
      等情，早為傳播媒體廣為報導，衡諸被告之年齡、社會經
      驗自無不知之理，詎其仍不顧而為之，雖非被告親自申辦
      行動電話門號，仍無礙其幫助詐欺取財之未必故意。
四、從而，本案事證已臻明確，被告犯行洵堪認定，自應依法論
    科。
五、按幫助犯之成立，主觀上行為人須有幫助故意，客觀上須有
    幫助行為，亦即須對於犯罪與正犯有共同之認識，而以幫助
    之意思，對於正犯資以助力，而未參與實施犯罪之行為者而
    言（參照最高法院75年度台上字第1509號、88年度台上字第
    1270號刑事判決意旨）。本件被告乙○○將其國民身分證、
    汽車駕駛執照影本交付予真實姓名、年籍不詳之成年男子，
    經用以申請行動電話預付卡，進而供詐欺集團作為對被害人
    實施詐欺取財犯罪之聯絡工具，顯係基於幫助他人實施詐欺
    取財犯行之故意，且所為係詐欺取財罪名之構成要件以外之
    行為，是核被告所為，係犯刑法第30條第1 項、第339 條第
    1 項之幫助詐欺取財罪。被告為幫助犯，爰依刑法第30條第
    2 項之規定，按正犯之刑減輕之。原審以本案事證已臻明確
    ，被告犯行堪以認定，而依前開罪名予以論罪科刑固非無見
    ，惟原審認被告係親自辦理行動電話，再以不詳代價提供予
    他人一節，尚與附卷之證據不符而容有未洽，被告否認犯罪
    而提起本件上訴固無理由，然原審判決既有上開可議之處，
    仍屬無可維持，應由本院合議庭將原審判決予以撤銷改判。
    爰審酌被告提供國民身分證、汽車駕駛執照而供申辦行動電
    話門號，進而供詐欺取財使用，既助長他人犯罪，又增加查
    緝困難，危害財產安全及社會穩定，兼衡其品行、智識程度
    及犯罪後之態度等一切情狀，量處如主文所示之刑，並依刑
    法第41條第1 項前段之規定諭知如易科罰金之折算標準，以
    資懲儆。末查本件被告犯罪後，中華民國九十六年罪犯減刑
    條例業已制定，經總統於96年7 月4 日公布，同年月16日生
    效施行，而被告之犯罪時間係在96年4 月24日以前，核與中
    華民國九十六年罪犯減刑條例所規定之減刑條件相符，爰依
    該條例第2 條第1 項第3 款規定減其宣告刑二分之一，並諭
    知如易科罰金之折算標準。
據上論斷，應依刑事訴訟法第455 條之1 第1 項、第3 項、第36
9 條第1 項前段、第364 條、第299 條第1 項前段，刑法第2 條
第1 項前段、第30條、第339 條第1 項、第41條第1 項前段，刑
法施行法第1 條之1 第1 項、第2 項前段，中華民國九十六年罪
犯減刑條例第2 條第1 項第3 款、第7 條、第9 條，判決如主文
。
本案經檢察官甲○○到庭執行職務。
中    華    民    國    97    年    8     月    26    日
                  刑事第十五庭  審判長法  官    陳鴻清
                                      法  官    朱嘉川
                                      法  官    劉安榕
以上正本證明與原本無異。
不得上訴
                                      書記官    莊川億
中    華    民    國    97    年    8     月    26    日
附錄本案論罪科刑法條全文：
刑法第339 條：
意圖為自己或第三人不法之所有，以詐術使人將本人或第三人之
物交付者，處五年以下有期徒刑、拘役或科或併科一千元以下罰
金。
以前項方法得財產上不法之利益或使第三人得之者，亦同。
前二項之未遂犯罰之。


司法院資訊處製作；財團法人民間司法改革基金會備份。
